---
title: "clean_data"
author: "Yota"
date: "2022/3/19"
output: html_document
---

`{<style type="text/css">} .main-container {max-width: 1500px;} </style>`

# セットアップ

## ライブラリの読み込み

```{r}
library(pacman)
pacman::p_load(readxl, dplyr, tidyverse, patchwork, openxlsx)
```

## データの読み込み

suumoからダウンロードした`data_suumo_test.xlsx`を読み込む

```{r}
agg = read_excel("../data/data_from_suumo.xlsx")
```

## データ構造の確認

```{r}
agg %>% str()
```

# データクレンジング
列ごとにデータを整形する
## カテゴリー
おそらく表記ゆれはないため，特に整形は必要なし．
対象は「賃貸アパート」または「賃貸マンション」に限る.
※「賃貸テラス・タウンハウス」と「賃貸一戸建て」は対象から除く
```{r}
agg %>% group_by(カテゴリー) %>% summarize(n = n())
agg %>% filter(カテゴリー %in% c("賃貸アパート", "賃貸マンション")) -> agg
```


## アドレス
念のため，半角を全角に変換する処理を用いる．
```{r}
# まずはどのようなデータがあるのか確認
agg %>% select(アドレス) %>% group_by(アドレス) %>% summarize(n = n())

# 半角を全角に変換する関数
zenkaku = c("０","１","２","３","４","５","６","７","８","９")
hankaku = c("0","1","2","3","4","5","6","7","8","9")

han_to_zen = function(data){ # dataはベクトル
  for(i in 1:length(hankaku)){
    data = gsub(hankaku[i], zenkaku[i], data)
  }
  return(data)
}

agg = agg %>% mutate(アドレス = han_to_zen(アドレス))
agg %>% mutate(アドレス_new = str_extract(アドレス, "東京都.+区")) %>% 
  mutate(アドレス = str_sub(アドレス_new, 4, -1)) -> agg

agg %>% group_by(アドレス) %>% summarize(n = n()) %>% arrange(desc(n))
```


## アクセス
最寄り駅と，最寄り駅までの交通手段，最寄り駅までの時間(分)に分ける．
```{r}
# 半角で区切る関数
split_by_space = function(data, col_to_extract){ # データはベクトル，何列目を取り出すかも指定できる
  data_splitted = str_split(data, " ", simplify = T, n = 2)
  return(data_splitted[, col_to_extract])
}

# アクセスの情報を適切に分割．バスまでの徒歩時間は無視する．
agg = agg %>%
  mutate(最寄り駅 = split_by_space(アクセス, 1)) %>% 
  mutate(交通手段_所要時間 = split_by_space(アクセス, 2)) %>% 
  mutate(最寄駅への交通手段 = str_extract(交通手段_所要時間, "[^0-9]+")) %>% 
  mutate(最寄駅への所要時間 = as.numeric(str_extract(交通手段_所要時間, "[0-9]+")))

# 交通手段ごとの件数を確認
agg %>% group_by(最寄駅への交通手段) %>% summarize(n = n()) %>% arrange(desc(n))

# 徒歩のデータに限って，所要時間を確認
agg_only_walk = agg %>% filter(最寄駅への交通手段 == "歩")
ggplot(agg_only_walk, aes(x = 最寄駅への所要時間)) + 
  geom_histogram() +
ggplot(agg_only_walk,  aes(x = 最寄駅への所要時間)) + 
  geom_histogram() +
  scale_x_log10()
```

## 築年数
年数のみを取り出し，数値データにする．
```{r}
agg %>% select(築年数) %>% group_by(築年数) %>% summarize(n = n())
agg = agg %>% mutate(築年数 = as.numeric(str_extract(築年数, "[0-9]+")))
ggplot(agg, aes(x = 築年数)) + 
  geom_histogram() +
ggplot(agg,  aes(x = 築年数)) + 
  geom_histogram() +
  scale_x_log10()
```

## 構造
```{r}
# 地上と地下を分ける関数
split_by_land = function(data, col_to_extract){ # データはベクトル，何列目を取り出すかも指定できる
  data_splitted = str_split(data, "地上", simplify = T, n = 2)
  return(data_splitted[, col_to_extract])
}

# 2階建 -> (2階建, NA)
# 地下1地上5階建 -> (地下1, 5階建)
agg %>%
  mutate(first_elem = split_by_land(構造, 1)) %>% 
  mutate(second_elem = split_by_land(構造, 2)) %>% 
  mutate(second_elem = na_if(second_elem, "")) %>% # ここがややこしい
  mutate(地上 = if_else(is.na(second_elem), first_elem, second_elem)) %>% 
  mutate(地下 = if_else(is.na(second_elem), second_elem, first_elem)) %>% 
  mutate(地上 = as.numeric(str_extract(地上, "[0-9]+"))) %>% 
  mutate(地下 = as.numeric(str_extract(地下, "[0-9]+"))) %>% 
  select(-c(first_elem, second_elem)) -> agg
agg %>% select(構造, 地上, 地下)
```

## 階数
階数が地下であったり，二階にわたるような場合は削除する(意外とあるけど面倒なので)
```{r}
agg %>% select(階数) %>% group_by(階数) %>% summarize(n = n())
agg %>% filter(str_detect(階数, "B")) %>% select(階数) # 地下
agg %>% filter(str_detect(階数, "[0-9]+-[0-9]+")) %>% select(階数) # 階数が二階にわたる

agg %>%
  filter(!str_detect(階数, "B")) %>%
  filter(!str_detect(階数, "[0-9]+-[0-9]+")) %>%
  mutate(階数 = as.numeric(str_extract(階数, "[0-9]+"))) -> agg

ggplot(agg, aes(x = 階数)) + 
  geom_histogram() +
ggplot(agg,  aes(x = 階数)) + 
  geom_histogram() +
  scale_x_log10()
```

## 家賃
単位を万円に変換し，`NA`は適当に置換する
```{r}
agg %>% 
  mutate(家賃 = na_if(家賃, "-")) %>% 
  mutate(家賃_new = if_else(str_detect(家賃, '\\.'),
                          str_extract(家賃, "[0-9]+\\.[0-9]+"),
                          str_extract(家賃, "[0-9]+"))) %>% 
  mutate(家賃 = as.numeric(家賃_new)) -> agg
ggplot(agg, aes(x = 家賃)) + 
  geom_histogram() +
ggplot(agg,  aes(x = 家賃)) + 
  geom_histogram() +
  scale_x_log10()
```

## 管理費
単位を万円に変換し，`NA`は適当に置換する

```{r}
agg %>% select(管理費) %>% group_by(管理費) %>% summarize(n = n())
agg %>% 
  mutate(管理費 = na_if(管理費, "-")) %>% 
  mutate(管理費 = as.numeric(str_extract(管理費, "[0-9]+")) / 10000.0) -> agg
ggplot(agg, aes(x = 管理費)) + 
  geom_histogram()
```

## 敷金
```{r}
agg %>% select(敷金) %>% group_by(敷金) %>% summarize(n = n())
agg %>% 
  mutate(敷金 = na_if(敷金, "-")) %>% 
  mutate(敷金_new = if_else(str_detect(敷金, '\\.'),
                          str_extract(敷金, "[0-9]+\\.[0-9]+"),
                          str_extract(敷金, "[0-9]+"))) %>% 
  mutate(敷金 = as.numeric(敷金_new)) -> agg
```

## 礼金
```{r}
agg %>% select(礼金) %>% group_by(礼金) %>% summarize(n = n())
agg %>% 
  mutate(礼金 = na_if(礼金, "-")) %>% 
  mutate(礼金_new = if_else(str_detect(礼金, '\\.'),
                          str_extract(礼金, "[0-9]+\\.[0-9]+"),
                          str_extract(礼金, "[0-9]+"))) %>% 
  mutate(礼金 = as.numeric(礼金_new)) -> agg
```

## 間取り
S：サービスルームがあるか，R：部屋の数，LDK：キッチンの広さ，に分解する
```{r}
agg %>% select(間取り) %>% group_by(間取り) %>% summarize(n = n())
agg %>%
  mutate(S = str_detect(間取り, "S")) %>% 
  mutate(R = str_extract(間取り, "[0-9]+")) %>% 
  mutate(R = as.numeric(if_else(str_detect(間取り, "ワンルーム"), "1", R))) %>% 
  mutate(LDK = if_else(str_detect(間取り, "LDK"), "3", 
         if_else(str_detect(間取り, "DK"), "2",
         if_else(str_detect(間取り, "K"), "1","")))) %>% 
  mutate(LDK= as.numeric(na_if(LDK, ""))) -> agg
ggplot(agg, aes(x = R)) + 
  geom_histogram()
```

## 面積
```{r}
agg %>% select(面積) %>% group_by(面積) %>% summarize(n = n())
agg %>% mutate(面積 = if_else(str_detect(面積, '\\.'),
                          str_extract(面積, "[0-9]+\\.[0-9]+"),
                          str_extract(面積, "[0-9]+"))) %>% 
  mutate(面積 = as.numeric(面積)) -> agg

ggplot(agg, aes(x = 面積)) + 
  geom_histogram() +
ggplot(agg,  aes(x = 面積)) + 
  geom_histogram() +
  scale_x_log10()
```
# メモ
実現したい処理
①パーセンタイルの処理，個数，平均値
カテゴリごとに，
ある連続変数で

```{r}
address_levels = agg$アドレス %>% unique()
address_levels

```


```{r}


# グループごとに，指定したパーセンタイル値を集約する
## col_value：集約される値を表す列
## col_group：グループ分けに利用される列
## probs：パーセンタイルを指定する0以上1以下の数値のベクトル
## levels：col_groupの値の順番を指定するリスト
summarize_by_quantiles = function(df, col_value, col_group = NULL, probs = NULL,
                                  levels = NULL, sort_desc = FALSE){
  
  # パーセンタイルの指定がない場合，適当に指定する
  if (is.null(probs)){
    probs = c(0.0, 0.1, 0.25, 0.5, 0.75, 0.9, 1.0)
  }
  q_probs = scales::percent(probs) # x%のような表記にしたベクトル
  
  # dplyr的な取り扱いをするための謎の処理
  col_value = substitute(col_value)
  col_group = substitute(col_group)
  quantile_to_sort = substitute(quantile_to_sort)
  
  # 値が入っていない行はそもそも除く(できれば欠損の個数も知りたい，時間があれば修正)
  df %>% filter(!is.na(.data[[col_value]])) -> df
  
  # グループ分けが必要なら分けておく(なくてもOK)
  if (!is.null(col_group)){
    df %>% group_by(.data[[col_group]]) -> df
  }
  
  # グループごとに，指定したパーセンタイル値を
  df %>% # いい感じに集約
    summarize(n = n(), mean = mean(.data[[col_value]]), median = median(.data[[col_value]]),
              quentiles = quantile(.data[[col_value]], probs = probs),
              q = q_probs, .groups = "keep") %>% 
    pivot_wider(names_from = "q", values_from = quentiles) -> df
  
  # ソートの準備
  if(!is.null(col_group) & !is.null(levels)){
    # グループ分けがあり，col_groupの順番も指定されているとき
    df %>% mutate(col_to_sort = factor(.data[[col_group]], levels = levels)) -> df
  }else{ # そうでない場合は中央値で分ける
    df %>% mutate(col_to_sort = median) -> df
  }
  
  # 降順か昇順でソート
  if(sort_desc){
    df %>% arrange(desc(col_to_sort)) -> df
  }else{
    df %>% arrange(col_to_sort) -> df
  }
  # 不要な列は落として出力  
  df %>% select(-col_to_sort, -median) %>% return()
}

probs = c(0.1, 0.25, 0.5, 0.75, 0.9)
agg %>% 
  summarize_by_quantiles(col_value = 家賃, col_group = アドレス, probs = probs, 
                         levels = address_levels, sort_desc = TRUE)
  #summarize_by_quantiles(家賃, probs = probs)


```
```{r}
check_value = function(data_focus, col){
  data_focus %>% 
    group_by(.data[[col]]) %>% 
    summarize(n = n()) %>% 
    arrange(desc(n)) %>% 
    return()
}
```



```{r}
data %>% 
  group_by(アドレス) %>% 
  summarize(n = n(), mean = mean(家賃), 
            quantiles = quantile(家賃, probs = probs),
            q = q_probs, .groups = "keep") %>% 
  pivot_wider(names_from = "q", values_from = quantiles) %>% 
  arrange(med) -> data_address_vs_rent
```



